臺灣高等法院刑事裁定　　　　　　　　 96年度毒抗字第303號
抗　告　人
即　被　告　甲○○
　　　　　　　　　　現於桃園看守所
上列抗告人因毒品危害防制條例案件，不服臺灣桃園地方法院中
華民國96年7月17日裁定（96年度毒聲字第828號），提起抗告，
本院裁定如下：
    主  文
抗告駁回。
    理  由
一、聲請意旨略以：被告甲○○分別基於施用第一級毒品海洛因
    、第二級毒品甲基安非他命（聲請書誤載為安非他命）之犯
    意，於96年4 月3日下午4時許，在桃園縣桃園市○○路同安
    國小旁空地，施用第一級毒品海洛因1次，又於96年4 月4日
    下午2時40分許（聲請書誤載為下午3時54分許）為警採尿往
    前回溯96小時內某時，在臺灣地區不詳地點，施用第二級毒
    品甲基安非他命1次，嗣為警於96年4月4日凌晨3時許，在桃
    園縣桃園市○○路與鎮撫街口為警查獲，被告對於上開施用
    第一級毒品事實坦承不諱，惟否認施用第二級毒品行為，而
    被告為警查獲時所採之尿液經送臺灣檢驗科技股份有限公司
    ，結果呈現鴉片類、安非他命類陽性反應，有濫用藥物檢驗
    報告可參，爰依毒品危害防制條例第20條第1項 及觀察勒戒
    處分執行條例第3條第1項規定，聲請裁定將被告送勒戒處所
    觀察、勒戒等語。
二、按海洛因係嗎啡經化學合成之半人工合成品，其藥（毒）性
    高於嗎啡，經吸食或注射進入人體，藉由人體代謝系統之新
    陳代謝，分解成藥（毒）性較低之嗎啡，由尿液排出人體，
    故於尿液中，以嗎啡成分檢出，有憲兵司令部79年6 月1 日
    （79）鑑驗字第0273號函、80年6 月17日（80）鑑驗字第28
    15號函暨法務部調查局80年3 月28日（80）發技一字第1898
    號函可稽；且海洛因經注射入人體後，約百分之80於24小時
    內自尿中排出，一般而言，尿液中能否驗出嗎啡陽性反應與
    其投與量、投與途徑、採尿時間、個人體質及檢驗方法之靈
    敏度有關，國外曾有文獻報導注射6 毫克之海洛因鹽酸鹽，
    其代謝物嗎啡之平均可檢出時限約為26小時。另嗎啡經注射
    入人體後，百分之90以上於24小時內自尿中排出，國外曾有
    文獻報導注射20毫克之嗎啡硫酸鹽，其嗎啡之平均可檢出時
    限約為45小時，此亦有行政院衛生署藥品食物檢驗局81年 9
    月8日（81）藥檢一字第8114885號函可參。次按，服安非他
    命類以外之藥物或飲料者，其尿液以酵素免疫分析法、薄層
    色層分析法及放射免疫分析法檢驗，於文獻報告中，確實有
    藥品或食物因交叉反應，可在尿液測試中產生偽陽性之安非
    他命類反應。但利用精密之儀器分析，將可排除偽陽性之可
    能，而得到正確之答案。在目前最常以氣相層析質譜儀分析
    法確認，依此方法確認，幾乎不會有偽陽性產生等情，業經
    行政院國軍退除役官兵輔導委員會臺北榮民總醫院83年4 月
    7日83北總內字第03059號函釋明確；另服用安非他命後24小
    時內，約有服用量之百分之30以原態排泄於尿液中，3至4天
    內排泄總量約為90％，而於尿液中排出之最長時限，受施用
    劑量、施用方式、個人體質及其代謝情況等因素影響，因個
    案而異，安非他命一般可檢出之最長時間為服用後1至4天等
    情，亦有行政院衛生署管制藥品管理局91年10月3 日管檢字
    第110436號函釋足參。
三、經查：被告於警詢中坦承有於前開時間、地點內施用第一級
    毒品之情，並有桃園縣政府警察局刑事案件移送書之記載可
    稽，被告雖未坦承有何施用第二級毒品甲基安非他命之情，
    惟被告96年4 月4 日下午2 時40分經警採集之尿液送請檢驗
    結果，先後以酵素免疫分析法初步篩驗、氣相層析質譜儀分
    析法（GC－MS法）複驗確認分析結果，確呈鴉片類、安非他
    命類（安非他命、甲基安非他命）陽性反應，有桃園縣政府
    警察局被採尿人姓名編號對照表、臺灣檢驗科技股份有限公
    司出具之濫用藥物檢驗報告各1 紙在卷足憑。本件被告尿液
    檢驗報告既係以氣相層析質譜儀分析法檢驗，經此精確嚴謹
    之科學檢驗方式，自得有效排除偽陽性反應，並無誤判之虞
    ，故上揭臺灣檢驗公司之檢驗結果誠屬可信，足認被告確有
    分別施用第一級毒品海洛因、施用第二級毒品甲基安非他命
    之行為無訛。又被告甲○○前因施用毒品案件，經原審裁定
    送觀察、勒戒後，因認有繼續施用傾向，再經原審裁定送戒
    治處所施以強制戒治，於89年7 月12日因停止戒治付保護管
    束出所，再經原審撤銷停止戒治，令入戒治處所施以剩餘之
    強制戒治，於90年2 月14日執行完畢，竟於強制戒治執行完
    畢釋放5 年後，又再施用第一級毒品、第二級毒品，聲請人
    據此聲請將被告送勒戒處所觀察、勒戒，於法並無不合，應
    予准許。
四、原審因裁定甲○○施用第一級毒品、第二級毒品，應送勒戒
    處所觀察、勒戒。經核並無不合。
五、本件抗告意旨略以：否認施用毒品，且曾執行煙毒條例案件
    ，於92年1月1日出監，至今未滿5年等語。
六、經查：抗告人確有施用毒品已如前述，且執行煙毒條例案件
    是執行殘刑，有前科資料可查，並非執行前次觀察勒戒後再
    犯施用毒品之刑，是本件抗告，並無理由，應予駁回。
三、據上論結，應依刑事訴訟法第412條，裁定如主文。
中　　華　　民　　國　　96　　年　　8 　　月　　21　　日
　　　　　　　　　刑事第十一庭審判長法　官  張連財
　　　　　　　　　　　　　　　　　  法　官  林明俊
　　　　　　　　　　　　　　　　　  法　官  楊照男
以上正本證明與原本無異。
不得再抗告。
                                    書記官  陳秋雄
中　　華　　民　　國　　96　　年　　8 　　月　　22　　日
